臺灣臺北地方法院交通事件裁定　　　　　　　　　九十一年度交聲字第一五一九號
　　受處分人　甲○○　男　四十.
　　即異議人
右列受處分人因違反道路交通管理處罰條例案件，對於台北市交通事件裁所九十一年
十月十一日所為之處分（原處分：北市裁三字第駕裁二二－ＡＢＹ一四０一四七號、
第車裁二二－ＡＢＹ一四０一四八號），聲明異議，本院裁定如左：
        主  文
原處分均撤銷。
甲○○汽車駕駛人，行經有燈光號誌管制之交岔路口闖紅燈，處新臺幣貳仟柒佰元，
並記違規點數點。又汽車駕駛人，駕駛汽車有違反道路交通管理處罰條例之行為，
經交通勤務警察制止時，拒絕停車接受稽查而逃逸，處新臺幣肆仟元，並記違規點數
壹點。
        理  由
一、按道路交通管理處罰條例所稱之汽車，依該條例第三條第八款規定，包括機器腳
    踏車在內，而汽車駕駛人，行經有燈光號誌管制之交岔路口闖紅燈者，處新台幣
    （以下同）一千八百元以上五千四百元以下罰鍰，道路交通管理處罰條例第五十
    三條定有明文；再汽車駕駛人駕駛汽車有違反道路交通管理處罰條例之行為，經
    交通勤務警察制止時，拒絕停車接受稽查而逃逸者，處三千元以上六千元以下罰
    鍰，同條例第六十條第一項亦定有明文，且汽車駕駛人駕駛汽車違反道路交通管
    理處罰條例第五十三條、第六十條第一項規定者，除應依該條所規定之罰鍰處罰
    外，並應分別予記違規點數三點（違反第五十三條部分）、一點（違反第六十條
    第一項部分），道路交通管理處罰條例第六十三條第一項第一款、第三款亦定有
    明文。再行為人如係騎乘機車闖紅燈行駛，又經交通勤務警察制止時，拒絕停車
    接受稽查而逃逸，嗣為警逕行舉發，而逾越舉發通知單上所載之應到案日期十五
    日內聽候裁決，經主管機關調查後仍認定其有上開違規行為者，依違反道路交通
    管理事件統一裁罰基準及處理細則第四十四條第一項及違反道路交通管理事件統
    一裁罰基準表（以下稱基準表）之規定，需對該行為人各處以二千七百元（闖紅
    燈）、四千元（不服稽查逃逸）之罰鍰，並分別記違規點數三點、一點。而逕行
    舉發違反道路交通管理事件，經汽車所有人依通知單之應到案日期前到案，並告
    知違規駕駛人姓名、身分證統一編號及住址者，處罰機關應即另行通知違規駕駛
    人到案依法處理；逾應到案日期，處罰機關應依道路交通管理處罰條例第八十五
    條第三項規定處罰該汽車所有人，違反道路交通管理事件統一裁罰標準及處理細
    則第二十四條亦定有明文，易言之，如汽機車駕駛人在道路上處紅燈行駛，為警
    當場攔停者，處罰機關固應對該汽機車之駕駛人為處罰，惟若舉發機關並非當場
    對該部汽機車攔停，而係依違反道路交通管理事件統一裁罰標準及處理細則第二
    十三條第一項第一款及第四款「汽車違反道路交通管理事件有下列情形之一，當
    場不能或不宜攔截掣單舉發者，得逕行舉發之：一、闖紅燈或平交道。．．．四
    、不服從指揮稽查而逃逸者。」規定逕行舉發者，此際舉發機關只能依上開處理
    細則第二十三條第二項規定對汽機車所有人為掣單舉發，而如經舉發之汽機車所
    有人在舉發通知單上所載之應到案日期前到案，並告知處罰機關該名闖紅燈行駛
    及不服稽查逃逸之汽機車違規駕駛人姓名、身分證統一編號及住址者，處罰機關
    應即依前開細則第二十四條規定處罰該名違規駕駛人，而如汽車所有人未於應到
    案日期前到案或雖於應到案日期前到案，而未告知處罰機關實際之違規駕駛人者
    ，處罰機關仍應依道路交通管理處罰條例第八十五條第三項「本條例關於車輛駕
    駛人之處罰，如應歸責於車輛所有人者，處罰車輛所有人。」規定，對車輛所有
    人加以處罰。
二、本件受處分人即異議人甲○○所有之車號ＡＸＵ－六六八號重型機車於民國九十
    一年八月五日九時四十九分許，沿台北市○○街行駛，途經台北市○○街與羅斯
    福路六段設有燈光號誌管制之交岔路口，竟闖紅燈右轉往羅斯福路六段之方向行
    駛，適為在該路口執勤之台北市政府警察局文山第二分局景美派出所（以下稱文
    山二分局）員警杜雅各發現，經員警鳴笛指揮受處分人所有該部機車停車接受檢
    查，詎騎乘受處分人所有該部車號機車之人竟拒絕停車接受稽查而逃逸，嗣杜雅
    各警員記下該部機車之車牌號碼、顏色等資料，而以受處分人所有該部車號機車
    有違反前揭道路交通管理處罰條例第五十三條、第六十條第一項規定之行為掣單
    舉發，嗣將舉發單送達於受處分人後，受處分人於應到案日期後向原處分機關提
    出申訴，惟未向原處分機關告知該部機車為警舉發當時之駕駛人確實姓名及年籍
    ，經原處分機關請舉發單位即文山二分局調查結果，仍認受處分人所有該部機車
    確有前述違規行為，原處分機關乃依道路交通管理處罰條例第三條第八款、第五
    十三條、第六十條第一項、第八十五條第三項及違反道路交通管理事件統一裁罰
    基準及處理細則第二十四條、第四十四條第一項暨基準表之規定，就受處分人所
    有該部車號機車前開闖紅燈、不服稽查逃逸之行為各裁處該部機車之所有人即受
    處分人罰鍰一千八百元、三千元，合計罰鍰四千八百元，且依同條例第六十三條
    第一項第一款、第三款規定分別併予記違規點數三點及一點。
三、訊據受處分人矢口否認有任何違反道路交通管理處罰條例之行為，辯稱：我沒有
    闖紅燈，也沒有逃逸云云，惟查：受處分人所有前開車號機車有於前述時地闖紅
    燈行駛暨有經交通勤務警察制止時，拒絕停車接受稽查而逃逸之違規事實，業據
    證人即開單告發受處分人之員警杜雅各於本院九十一年十一月十二日調查時，以
    具結擔保其供述之真實性並在負擔偽證罪之心理處罰狀態下供稱：當時我與另外
    一位同仁在羅斯福路六段及育英街口執行路檢盤查勤務，發現一部重機車，車號
    為ＡＸＵ－六六八，從育英街紅燈右轉，往羅斯福路六段向新店方向行駛，該車
    在我鳴笛欄檢時，就駛入內車道加速逃逸，當時該部車入內車道時距離我們約二
    、三十公尺，我和另一位同仁就一起記下車號，都是ＡＸＵ－六六八號，我看的
    駕駛就是在庭上的這位，當時我是記車號與顏色，顏色是淺的類似是綠色的顏色
    ，我經過車子的電腦比對，電腦資料是寫綠色的等語，又經本院請受處分人之代
    理人協同證人前往指認ＡＸＵ－六六八號機車是否即為證人當日所見之機車後，
    證人杜雅各為肯定之證詞，按證人杜雅各乃為原處分機關所認定受處分人有前開
    違規行為之原證人，其並到庭在本院法官面前以言詞供述本件訴訟上之待證事實
    －即受處分人有前開違規事實，本院由其上開供述已得有受處分人確有上開違規
    行為之心證，且於本件卷存證據資料內並無任何積極證據足以證明證人杜雅各上
    開供述係屬虛偽，亦無有足以令人顯信杜雅各其供述為不可採之品性證據或前科
    證據存在，本院自不得僅以證人為本件開單告發受處分人之員警而全盤抹煞其在
    訴訟上所具有之原證人資格，而受處分人對前開證人之供述並無法舉出或請本院
    調查任何對其有利之證據資料，以使本院對證人所供述受處分人違規之事實產生
    任何合理之懷疑，且交通警察掣單舉發違反道路交通管理處罰條例所列之違規事
    實，本質上為行政處分，係公務員基於職務上之權力，依法就特定之具體事件所
    為之具公法上效果之單方面行政行為，基於公務員為公法上行為具有公信力之原
    則，該行政行為當可被推定為真正，其據以依法處分之事實認定亦為正確無誤；
    況經本院查詢上開機車登記之顏色為綠色，有臺北市監理處九十一年十一月二十
    五日北市監三字第０九一三五二一四一００號函在卷可稽，從而本件異議人既未
    能提出證據以資證明其確無違規行為，僅空言稱並未有任何違規行為，尚難認其
    辯解為可採，本件事證明確，受處分人所有前開車號機車之違規行為堪以認定。
四、綜上所述，受處分人所有之前開車號機車確有在前揭時地闖紅燈行駛及經交通勤
    務警察制止時，拒絕停車接受稽查而逃逸之違規行為。惟查，受處分人於舉發單
    上所載應到案日期即九十一年九月八日後之九十一年九月九日始到案申訴，揆諸
    首開說明，應就受處分人所有該部車號機車前開闖紅燈、不服稽查逃逸之行為各
    裁處二千七百元、四千元，而非僅一千八百元、三千元，從而原處分機關依前揭
    道路交通管理處罰條例第三條第八款、第五十三條、第六十條第一項、第八十五
    條第三項及違反道路交通管理事件統一裁罰基準及處理細則第二十四條、第四十
    四條第一項暨基準表之規定，就受處分人所有該部車號機車前開闖紅燈、不服稽
    查逃逸之行為各裁處該部機車之所有人即受處分人罰鍰一千八百元、三千元，合
    計罰鍰四千八百元，併依同條例第六十三條第一項第一款、第三款規定分別併予
    記違規點數三點及一點，自有未洽，而應由本院將原處分撤銷，仍以受處分人所
    有前揭車號汽車有違反道路交通管理處罰條例第五十三條、第六十條第一項規定
    之行為，依該等法條及道路交通管理處罰條例第三條第八款、第八十五條第三項
    及違反道路交通管理事件統一裁罰基準及處理細則第二十四條、第四十四條第一
    項規定裁處該部汽車之所有人即受處分人如主文第二項所示，以資適法。
據上論斷，應依道路交通案件處理辦法第二十條前段，裁定如主文。
中      華      民      國    九十一    年     十二     月     十八     日
                                臺灣臺北地方法院交通法庭
                                      法  官  歐陽漢菁
右正本證明與原本無異。
如不服本裁定，應於送達後五日內，向本院提出抗告狀。
                                      書記官  沈 芳 君
中      華      民      國    九十一    年     十二     月   二十三     日
